---
title: "Network Analysis y Visualización de Redes con Igraph"
author: "Karina Leyva"
date: "30/3/2022"
output:
  pdf_document: default
  html_document: default
subtitle: Taller R-Ladies Guadalajara
---
# ¿Por qué utilizar el Análisis de Redes Sociales?

Porque así podemos estudiar el comportamiento de los individuos a nivel micro, es decir en grupos pequeños, el patrón de relaciones a nivel macro, es decir en comunidades o sociedades, así como las interacciones entre individuos y la comunidad.


**Importante** si bien el análisis de redes sociales parte de una teoría sociológica, tiene plicaciones en otras ciencias sociales como la historia, la antropología, la criminología o el trabjo social; también es útil para quienes se dedican a Ciencia de Datos, pues posibilita el entendimiento de relaciones entre personas, por ejemplo a traves de RRSS como Twitter.


## Conceptos Básicos

 Diani (2003) define una **red** es un conjunto de nodos unidos por algún tipo de relación y delimitados por algún criterio específico.

**nodo/arista**ha sido definido por definido por Emerson (1960) como un *actor* que tiene una serie de vínculos de intercambio con otros actores. Estos nodos pueden ser individuos, organizaciones, comunidades o Estados.

Las conexiones entre los nodos son **enlaces/vertices**. Estas conexiones pueden establecerse por medio del parentesco, por afinidad, por amistad, o en busca de colaborar por un objetivo común; las propiedades de los nodos y de los enlaces van a determinar el tipo de red.

## Redes con Igraph
```{r}
library(igraph)
```
### Creando nuestas primeras redes

Crearemos una red *no dirigida* con 3 nodos, en el código cada nodo es representado con un número

NOTA: No dirigida significa que no sabemos si la conexión es recíproca


```{r}
red1 <- graph( edges=c(1,2, 2,3, 3, 1), n=3, directed=F )
plot(red1)
```
Conozcamos las propiedades de nuestra red
```{r}
class(red1)
red1
```
Obsérvese que nos muestra que nodos tienen conexiones entre sí.

Ahora, crearemos una red con 15 nodos, pero manteniendo las mismas conexiones:
```{r}
red2<-graph(edges=c(1,2, 2,3, 3,1), n=15)
plot(red2)
```
Vemos las propiedades

```{r}
red2
```
Ahora hagamos una red con nombres, en este caso cuando la lista de aristas tienen nombres de los vértices, no es necesario especificar en número de nodos.

```{r}
red3<-graph(c("Juan","Paco","Paco","Maria","Maria","Juan"))
plot(red3)
red3
```
Cuando usamos nombres, podemos especificar los nodos que están aislados, es decir que no tienen conexiones con otros.

```{r}
red4<-graph(c("Juan","Paco","Paco","Maria","Maria","Juan","Memo","Juan"),
            isolates = c("Laura", "Isabel","Lalo","Alex"))
plot(red4)
red4
```
Contemos las conexiones y los vértices

```{r}
E(red4) #veamos las conexiones
ecount(red4) #contemos conexiones
```
Ahora observemos los vertices o nodos que conforman nuestra red
```{r}
V(red4)
vcount(red4)#contemos vertices
```
Utilizaremos **red4** para ejemplificar como usar matrices como base de redes en igraph

```{r}
red4[]
```
Ahora transformemos nuestra red en una matriz de adyacencia

```{r}
get.adjacency(red4,sparse = FALSE)
```

### Vecinos

Igraph nos permite conocer a los vecinos más cercanos del individuo que queremos conocer

```{r}
neighbors(red4,"Paco")
red4[["Paco"]]
```
Podemos trabajar con varios nodos

```{r}
red4[[c("Paco","Memo")]]
```
## Atributos de la red

Podemos obtener los atributos que conforman nuestra red
```{r}
V(red4)$name #automáticamente se crea la columna "name"
```
Ahora asiganremos el género de las personas en nuestra red

```{r}
V(red4)$genero<-c('hombre','hombre','mujer','hombre','mujer','mujer','hombre','hombre')
#Obtengamos el género de los vecinos de "Memo"
vertex_attr(red4)
neighbors(red4,"Memo",mode = "all")$genero
```
Graficamos esos atributos
```{r}
plot(red4,edge.arrow.size=0.5,vertex.label.color="black",vertex.label.dist=1.5,
     vertex.color=as.factor(V(red4)$genero))
```
## ¿Tiene alguna aplicación social?
¡Por supuesto! en la investigación "Mujeres tejiendo utopías" he utilizado SNA para identificar redes de mujeres activistas
```{r}
#Para importar una base de datos desde un archivo .csv, se utiliza la función **read.csv**

data<-read.csv('red2.csv',header = TRUE)

```
### Diagrama de red
El código para crear una red a partir de la base de datos que se ha importado es el siguiente
donde y= al fragmento de la base de datos que estamos tomando
net= al nombre que estamos dando a la red que estamos creando a partir de "y"

```{r}
colnames(data)
y<-data.frame(data$ï..first,data$second)
net<-graph.data.frame(y, directed=T)
V(net)
```
En el siguiente código se observa que se ha manipulado el tamaño, el color y la distancia de los nodos, resalta que el tamaño de los nodos ha sido determinado a partír del cáculo de la centralidad de grado. También se ha manipulado tamaño y el color de los vínculos, y se ha indicado que se muestre la dirección de éstos con el objetivo de obtener una visualización óptima de la red.

```{r}
 plot.igraph(net,
             vertex.color=rainbow(24),
             vertex.size=15,
             vertex.label.dist=2,
             vertex.label.cex=.5,
             edge.arrow.size= 0.2,
             edge.color="black",
              directed=T,
              layout=layout_nicely)

dg<-degree(net,mode="all")
dg
dg<-degree(net,mode="in",normalized=T)
V(net)$size<-dg
plot.igraph(net,
            vertex.color=rainbow(15),
            vertex.shape = "circle",
            vertex.size= dg*50,
            vertex.label.dist=1,
            vertex.label.cex=0.5,
            edge.arrow.size= 0.1,
            edge.color="black",
            edge.width = 0.5,
            directed=T,
            layout=layout.kamada.kawai)

```

### Analizando las redes de Game of Thrones

Créditos por csv: YunranChen (https://github.com/YunranChen/STA650Lab/blob/master/lab2_igraph2/gotstark_lannister.csv)

**Para comenzar** carguemos los datos desde un archivo csv

```{r}
gotdf<-read.csv("got_matriz.csv",stringsAsFactors = FALSE)
head(gotdf,5)
```
Ahora seleccionaremos fuente, objetivo y pesos  y agruparemos

```{r}
library(dplyr)
library(tidyr)

gotdf.el=gotdf%>%select(source,target,weight)%>%
  group_by(source,target)%>%
  expand(edge=c(1:weight))%>%select(-edge)
head(gotdf.el)
```
Para poder manipular nuestros datos, necesitamos que provengan de una matriz

```{r}
got1=graph_from_edgelist(gotdf.el%>%as.matrix(),directed = FALSE)
got1
```

Pasaremos a graficas nuestro got1

```{r}
plot(got1,edge.arrow.size=.5, vertex.color="gold", vertex.size=3, 
     vertex.frame.color="black", vertex.label.color="black", 
     vertex.label.cex=.5, vertex.label.dist=2, edge.curved=0.2)
```
Para manejar nuestras redes lo mejor es  tulizar *lo más común y útil:*una matriz de datos que contiene una lista de nodos  en las dos primeras columnas. Las columnas adicionales se consideran atributos.

```{r}
gotdf=gotdf%>%select(-x)
got2=graph_from_data_frame(d=gotdf,directed = FALSE)
got2
```
```{r}
plot(got2,edge.arrow.size=.5, vertex.color="gold", vertex.size=3, 
     vertex.frame.color="gray", vertex.label.color="black", 
     vertex.label.cex=.5, vertex.label.dist=2, edge.curved=0.5,layout=layout_with_lgl)
```
## Visualización

-Trazado de parámetros: asignación de atributos importantes a propiedades visuales
-Encontrar un buen diseño

```{r}
?igraph.plotting
```
Para que el gráfico se vea mejor
-Color de nodo: utilizando el apellido
-Tamaño del nodo: grado
-Ancho del borde: peso

Obtengamos el nombre de la familia a la que pertenecen nuestros personajes
```{r}
fullnames=V(got2)$name
fullnames[1:3]
```
Extraigamos el apellido de la familia a la que pertence
Para ello podemos usar la librería "stringr "
```{r}
library(stringr)
#familynames=fullnames%>%str_split("-",simplify = TRUE)%>%.[,2]
familynames[familynames==""]="None"
familynames[familynames=="(guard)"]="None"
V(got2)$familyname=familynames
V(got2)$fullname=fullnames
V(got2)$name=nameshort # first nam
```
Asignaremos el color a cada familia

```{r}
vcol=V(got2)$familyname
vcol[(vcol!="Stark")&(vcol!="Lannister")]="gray50"
vcol[vcol=="Stark"]="tomato"
vcol[vcol=="Lannister"]="gold"


```

Pasamos a graficar nuestra red

```{r}
V(got2)$color=vcol
V(got2)$size=igraph::degree(got2)%>%log()*4
E(got2)$width=E(got2)$weight%>%log()/2
plot(got2, vertex.label.color="black", 
     vertex.label.cex=.5, vertex.label.dist=2, edge.curved=0.5,layout=layout_with_kk)
legend("right", legend = c("Stark","Lannister","Other"), pch=21,
       col=c("tomato","gold","gray50"), pt.bg=c("tomato","gold","gray50"), pt.cex=1, cex=.8, bty="n", ncol=1)
```
Para mejorar la visualización se sugiere utilizar alguno de los algoritmos recomedados para gráficos grandes, en este caso usaremos el algoritmo de recocido simulado por Davidson y Harel
```{r}
#layout_with_dh
plot(got2, vertex.label.color="black", 
     vertex.label.cex=.5,vertex.label.dist=0.2, edge.curved=0.5,layout=layout_with_dh)
legend("right", legend = c("Stark","Lannister","Other"), pch=21,
       col=c("tomato","gold","gray50"), pt.bg=c("tomato","gold","gray50"), pt.cex=1, cex=.8, bty="n", ncol=1)
```
Existen diferentes maneras de visualizar una red, por ejemplo con base en la fortaleza de sus vínculos
```{r}
set.seed(2)
plot(got2, vertex.shape="none",vertex.label.color="black", 
     vertex.label.cex=.5,vertex.label.dist=0.2, edge.curved=0.5,layout=layout_with_dh)
```

##Análisis de redes y nodos

### Degree
'degree' tiene un modo de 'in' para el grado de entrada, 'out' para el grado de salida, y 'all' o 'total' para el grado total.
NOTA: Nuestro grafico no está dirigido por lo que contaremos los grados en total
```{r}
igraph::degree(got2, mode="in",loops = F)%>%sort(decreasing = TRUE)%>%.[1:5]
```

```{r}
degree <- igraph::degree(got2, mode="all")
hist(degree, breaks=1:vcount(got2)-1, main="Histograma del grado de nodos")
```

### Centralidad de grado (Closeness )
```{r}

igraph::closeness(got2, mode="all", weights=NA) %>%sort(decreasing = TRUE)%>%.[1:5]
```
###Eigenvector 
```{r}
eigen_centrality(got2, directed=F, weights=NA)$vector%>%sort(decreasing = TRUE)%>%.[1:5]
```
###Betweenness (centralidad basada en una posición de intermediario que conecta a otros)
```{r}
igraph::betweenness(got2, directed=F, weights=NA)%>%sort(decreasing = TRUE)%>%.[1:5]
`
```

